【裁判字號】    95,易,634
【裁判日期】    950627
【裁判案由】    妨害自由
【裁判全文】
臺灣臺中地方法院刑事判決               95年度易字第634號
公  訴  人  臺灣臺中地方法院檢察署檢察官
被      告  甲○○
選任辯護人  陳武璋律師
上列被告因妨害自由案件，經檢察官提起公訴（95年度偵字第
231號），本院判決如下：
    主    文
甲○○共同以強暴使人行無義務之事及妨害人行使權利，處拘役
貳拾日，如易科罰金，以參佰元折算壹日。
    犯罪事實
一、甲○○、李秀琴 (業經本院94年度易字第1323號判決有期徒
    刑3月)與乙○○均係居住於臺中縣大里市○○路○段846巷內
    之住戶，甲○○、李秀琴與該巷內多戶鄰居因不滿乙○○在
    其位於臺中縣大里市○○路○段846巷17號住處，飼養大型犬
    、迷你豬及貓等多隻寵物，影響當地環境衛生及安寧，曾多
    次要求乙○○改善未果。嗣於民國93年7月16日，因當日該
    處有通橋典禮，現場有多位民意代表到場致意，甲○○、李
    秀琴與其鄰居遂趁機要求臺中縣大里市市民代表黃財及臺中
    縣大里市祥興里里長張煙村到場協助解決問題，遂有民眾多
    人至乙○○之前開住處守候，欲待乙○○出門時共同協調。
    迨當日上午10時許，乙○○頭戴安全帽自其住處步出欲騎乘
    機車上班，李秀琴乃上前表明來意，因有多家媒體攜帶攝影
    機於現場拍攝，乙○○唯恐曝光影響其個人名譽，遂加以拒
    絕並插上機車鑰匙，欲啟動機車離去。詎料甲○○竟與李秀
    琴及不詳姓名年籍之成年人共同基於妨害自由之犯意，由李
    秀琴上前搶下乙○○之機車鑰匙，甲○○則自後拉住乙○○
    之機車並共同捶打乙○○，共同以此強暴方式，妨害乙○○
    自由離去之權利及行無義務事之犯意，雙方因而發生口角，
    李秀琴復接續前揭犯意，拉扯乙○○之安全帽，欲取下其安
    全帽供媒體拍照，以此強暴方式，使乙○○自由離去之權利
    及行無義務之事。後經民眾報警，經警到場處理，始將乙○
    ○帶離現場。
二、案經乙○○訴請臺灣臺中地方法院檢察署檢察官偵查起訴。
    理    由
一、訊據被告甲○○矢口否認有何妨害被害人自由之犯行，辯稱
    ，伊當時僅以手扶在告訴人之機車，伊無拉住被害人之機車
    云云。惟查被告上揭犯罪事實，業據告訴人乙○○於警詢、
    偵查中指訴歷歷，檢察官並於95年3月2日上午10時30分勘驗
    現場VCD結果，告訴人與李秀琴、甲○○及在場不知名的人
    士有發生爭執，其中李秀琴有出手搶下乙○○的機車鑰匙，
    甲○○並出手拉住告訴人的機車後座之行為，製有履勘現場
    筆錄一份附卷可佐。本院於95年6月20日下午3時40分審理時
    ，當庭播放民視、中天、TVBS、華視及監視器錄影帶結果，
    被告甲○○先扶著告訴人的機車，然後右手有拉住機車的動
    作，再捶打告訴人 (其中另案共同被告李秀琴確有強行脫下
    告訴人之安全帽，並夥同多名不詳姓名成年女子共同捶打告
    訴人之行為)，有上揭V.C.D.光碟3片附卷可佐，此外復有現
    場翻拍之相片8張可資佐證。從而，被告共同妨害告訴人乙
    ○○行使權利及使其行無義務之事，事證明確，被告犯行堪
    予認定。
二、核被告甲○○所為，係犯刑法第304條第1項之強制罪。被告
    與李秀琴及不詳姓名年籍之成年人間，有犯意聯絡及行為分
    擔，為共同正犯。被告共同以強暴之方式，妨害告訴人乙○
    ○行使權利及使其行無義務之事，係利用同一犯罪機會接續
    為之，為接續犯，且共同正犯不必每個行為階段均參與實施
    ，但必須就整個行為結果負責。爰審酌被告因認告訴人乙○
    ○飼養多隻寵物危害環境衛生及安寧等問題，且因病在身極
    須安靜療養，履經溝通無效，致影響其生活品質而深受其擾
    及被告之犯後態度等一切情狀，從輕量處如主文所示之刑，
    並諭知易科罰金之折算標準。
據上論斷，應依刑事訴訟法第299條第1項前段，刑法第28條、第
304條第1項、第41條第1項前段，罰金罰鍰提高標準條例第1條前
段、第2條，判決如主文。
本案經檢察官陳幸敏到庭執行職務。
中    華    民    國    95    年    6    月    27     日
                  刑事第七庭審判長法  官  許金樹
                                  法  官  高文崇
                                  法  官  郭德進
上正本證明與原本無異。
如不服本判決，應於送達後十日內向本院提出上訴狀（須附繕本
），上訴於台灣高等法院台中分院。
                                  書記官  陳惠玲
中    華    民    國    95    年    6     月    30    日
附錄論罪科刑法條
中華民國刑法第304條第1項：(強制罪)
以強暴、脅迫使人行無義務之事或妨害人行使權利者，處三年以
下有期徒刑、拘役或三百元以下罰金。
                                                       B


司法院資訊處製作；財團法人民間司法改革基金會備份。
